臺灣高等法院刑事判決　　　　　　　　96年度上易字第1259號
上　訴　人　臺灣板橋地方法院檢察署檢察官
被　　　告　戊○○
　　　　　　　　　　　號
上列上訴人因被告贓物案件，不服臺灣板橋地方法院95年度易字
第2366號，中華民國96年3 月28日第一審判決（起訴案號：臺灣
板橋地方法院檢察署95年度偵字第18512 號），提起上訴，本院
判決如下：
    主  文
上訴駁回。
    理  由
一、公訴意旨略以：被告戊○○係臺北縣永和市○○路六一號某
    通訊行負責人，對於電腦主機、螢幕之中古價格均有一定之
    認識，且對於該通訊行顧客袁顯忠當時因施用毒品，急需用
    錢等情亦為知悉，竟仍基於故買贓物之概括犯意，自民國九
    十四年十一月間某日起至同年十二月底止，以遠低於市價之
    新臺幣（下同）二、三千元不等價格，先後多次在上址營業
    處，購入袁顯忠（所涉犯竊盜罪嫌，另案審理）到店兜售如
    起訴書附表所示其所竊得之電腦主機、液晶螢幕等贓物。嗣
    於九十五年七月十四日為警循線查獲，因認戊○○涉犯刑法
    第三百四十九條第二項之故買贓物罪嫌等語。
二、按犯罪事實應依證據認定之，無證據不得認定犯罪事實；不
    能證明被告犯罪者，應諭知無罪之判決，刑事訴訟法第一百
    五十四條第二項、第三百零一條第一項分別定有明文。又認
    定不利於被告之事實，須依積極證據，苟積極證據不足為不
    利於被告事實之認定時，即應為有利於被告之認定，更不必
    有何有利之證據；且刑事訴訟法上所謂認定犯罪事實之積極
    證據，係指適合於被告犯罪事實認定之積極證據而言，雖不
    以直接證據為限，間接證據亦包括在內，然而無論直接或間
    接證據，其為訴訟上之證明，須於通常一般之人均不致有所
    懷疑，而得確信其為真實之程度者，始得據為有罪之認定，
    倘其證明尚未達到此一程度，而有合理之懷疑存在時，自不
    能以推測或擬制之方法，以為有罪裁判之基礎。（最高法院
    三十年度上字第八一六號、二十九年度上字第三一○五號、
    四十年度台上字第八六號、七十六年度台上字第四九八六號
    判例可資參照）。且證人之證言固非不得做為認定被告犯罪
    事實之證據，惟須此項證言無瑕疵可指，且與事實相符者，
    始足當之，苟證人之證言有瑕疵時，即不得做為不利被告認
    定之唯一依據。
三、本件公訴人認被告戊○○涉有刑法三百四十九條第二項故買
    贓物之犯行，無非係以證人即另案被告袁顯忠於警詢及偵訊
    中證述將其所竊得如起訴書附表所示之電腦主機、液晶螢幕
    等物品出售予被告、被害人丁○○、顧淑弟、甲○○、丙○○、盧秋月、乙○○等六人之指述資為論據。惟訊之被告戊○○堅決否認有公訴人所指故買贓物之犯行，並辯稱：除袁
    顯忠有來過店裡送修手機，後來那支手機以幾百元向袁顯忠
    收購外，沒有其它的交易，未曾向袁顯忠收購如起訴書附表
    所示之電腦主機、液晶螢幕等物，亦不知道袁顯忠有在吸毒
    等語。
四、經查：
（一）起訴書附表所示之電腦主機、液晶螢幕等物品，係丁○○
      、顧淑弟、甲○○、丙○○、盧秋月、乙○○等人所有，
      分別於上開附表所示之時間（即自九十四年十一月五日某
      時許起至同年十二月二十七日某時許止）、地點（臺北縣
      永和市等），遭袁顯忠所竊取之情，業據證人即另案被告
      袁顯忠於警、偵訊及原審審理時供明在卷，核與被害人丁○○、顧淑弟、甲○○、丙○○、盧秋月、乙○○於警詢
      時所指述之情節相符，惟此僅能證明該附表所示之物，係
      證人袁顯忠竊取而得之「贓物」，尚難以此遽謂被告有何
      「故買」贓物之行為。
（二）其次，公訴人所舉之證人袁顯忠固於警詢時陳稱：曾將竊
      得之電腦主機、液晶螢幕、手機、數據機及照相機等物，
      賣至永和市○○路六十三號中古電腦云云（見偵查卷第八
      至十三頁）；於偵訊時則改稱：所竊得的物品拿去跳蚤市
      場及永和市○○路被告戊○○開的通訊行賣掉，於九十四
      年六、七月間賣五、六支手機及一台手提電腦給被告，被
      告不知道是贓物，手機用一千多元、手提電腦三千元賣出
      ，那時被告知道我在施打毒品，急需用錢。被告有詢問物
      品來源，我說是朋友的。賣東西時，沒有填寫任何文件，
      只有口頭談好價格云云（見偵查卷第五十八至六十頁）。
      嗣於原審審理時，復翻異前詞，具結證稱：未將起訴書附
      表所載竊案所得財物賣予被告，因偵查中無法明確交代竊
      得物品流向，而之前曾有將偷來的手機賣給被告，因此才
      隨便編派賣予被告之情，且自己當時施用毒品之習慣被告
      亦不知情，本件起訴書附表所載贓物實際上係賣至福和橋
      下跳蚤市場等語。其中就出售贓物之時間、品項、價格及
      與被告交易過程等重要事實之證詞，前後不一，且有重大
      歧異，尚難遽採。再參以如起訴書附表所示之物品係於九
      十四年十一月間始為袁顯忠所竊一情，業如前述，則證人
      袁顯忠於偵訊時所稱：曾於九十四年六、七月出售起訴書
      附表所示液晶螢幕、電腦主機等贓物予被告云云，即非事
      實，是該附表所示之液晶螢幕、電腦主機等物究否販售予
      被告，實有商榷之餘地。檢察官復未採取搜索之強制處分
      ，以查被告經營之通訊行是否仍存有起訴書附表之所示之
      贓物或其他來路不明之物品以為補強，從而，本件除證人
      袁顯忠之證述外，並無任何其他補強證據足以增強或擔保
      其證述之證明力，而證人袁顯忠所為之證述，又有前述之
      齟齬矛盾及與事實不符之處，自難僅憑證人袁顯忠之證述
      ，遽認被告有何故買贓物之犯行。
五、綜上所述，公訴人認被告涉犯故買贓物罪嫌所為舉證尚不足
    以為不利被告之認定，審酌本案所有之證據，並未達於通常
    一般之人均不致於有所懷疑，而得確實證明公訴人所指犯罪
    事實之程度，依嚴格證據之法則，尚不得遽以為不利於被告
    之認定；此外，復查無其他積極之證據，足認被告確有公訴
    人所指前揭犯行，揆諸首揭說明，既不能證明被告犯罪，原
    審因之為被告無罪之諭知，核無不合。
六、檢察官上訴意旨雖以證人袁顯忠迭於警詢及偵查時證稱，竊
    得之物係販賣予被告甚為明確。雖於原審審理時翻異前詞，
    惟倘袁顯忠於審理時之上開證述屬實，渠理應知悉於偵查中
    供出實情，被告即不致遭受本件偵審之訟累，渠亦可免受偽
    證罪之處罰。又縱使慮及供出收贓者，恐受配合警方查贓之
    苦，或憚於收贓者報復，大可諉稱收贓者為姓名年籍、綽號
    某某之人士，令警無從查贓，實無僅因無法明確交代竊得物
    品流向，即甘受偽證罪之處罰，而迭於警詢及偵查時為不利
    被告證述之理。從而，證人袁顯忠於原審所為之證述，顯係
    附和被告之詞，不足採信，渠確有將竊得之物品出賣予被告
    。而依證人袁顯忠於偵查中之證述可知，被告知悉袁顯忠素
    行不佳，且收贓之價格亦遠低於市場一般行情，其於買受上
    開物品時，縱無故買贓物之直接故意，亦有未必故意甚明云
    云。惟證人袁顯忠於偵查中之證詞並非無疑，已見前述，且
    檢察官並未於被告經營之通訊行扣得本案之贓物或其他來源
    不明之物品以為補強，僅以證人袁顯忠有瑕疵之證述，實難
    遽以認定被告故買贓物之犯行。原審判決認不能證明被告犯
    罪，因而諭知無罪之判決，於法並無違誤，公訴人上訴意旨
    仍執陳詞指摘原判決不當，難認有理由，應予駁回。
七、被告經合法傳喚，無正當理由不到庭，爰不待其陳述，逕行
    判決。
據上論斷，應依刑事訴訟法第368條、第371條，判決如主文。
本案經檢察官鍾鳳玲到庭執行職務。
中　　華　　民　　國　　96　　年　　9 　　月　　13　　日
 　　　　　 刑事第十五庭  審判長法　官　吳昭瑩
                                法　官　蘇隆惠
                                法　官　李正紀
以上正本證明與原本無異。
不得上訴。
                                書記官  鄭信昱
中　　華　　民　　國　　96　　年　　9 　　月　　13　　日
